臺灣臺北地方法院刑事判決　　　　　　　95年度訴字第2101號
公　訴　人　臺灣臺北地方法院檢察署檢察官
被　　　告　戊○○
上列被告因偽造文書案件，經檢察官提起公訴（95年度偵緝字第
1799號），本院判決如下：
    主  文
戊○○連續行使偽造私文書，足以生損害於公眾及他人，處有期
徒刑伍月，如易科罰金，以銀元參佰元即新臺幣玖佰元折算壹日
。如附表所示偽造之印文及偽造之庚○○、甲○○、己○○、丙○○印章各壹枚均沒收。
    事  實
一、戊○○於民國85年9月17日申請設立通亞企業有限公司（下
    稱通亞公司，址設台北市○○街210號2樓），並擔任該公司
    負責人，其明知甲○○（原名江美琴）、庚○○、己○○、
    丙○○等人，並未同意擔任通亞公司股東，且各均亦未出資
    新臺幣（下同）100萬元，竟基於偽造文書之概括犯意，先
    於85年9月17日申請設立登記時，將其於不詳時地委請不知
    情之人偽刻甲○○、庚○○、己○○3人之印章，連同渠3人
    之身分證影本，交由不知情之大友會計師事務所承辦會計丁○○，製作內容為甲○○、庚○○、己○○各出資100 萬元
    擔任通亞公司股東等不實事項之通亞公司章程，再持向臺北
    市政府建設局申請登記上開3人為通亞公司股東；又於85年
    10月22日，將其於不詳時地委由不知情之人偽刻之丙○○印
    章及丙○○之身分證影本，交由不知情之丁○○，製作內容
    為新股東丙○○受讓原股東戊○○出資額100萬元並申請變
    更登記丙○○為通亞公司負責人等不實事項之通亞公司變更
    登記申請書、通亞公司章程、通亞公司股東同意書，持向臺
    北市政府建設局申請變更登記丙○○為通亞公司負責人；再
    於86年3月5日，委由不知情之丁○○製作內容為新股東戊○○受讓原股東丙○○出資額100萬元並申請變更登記戊○○
    為通亞公司負責人等不實事項之通亞公司變更登記申請書、
    通亞公司章程、通亞公司股東同意書，持向臺北市政府建設
    局申請變更登記戊○○為通亞公司負責人；致使不知情之主
    管機關公務員，依其申請將前述不實事項登載於所執掌之通
    亞公司登記資料上，足以生損害於甲○○、庚○○、己○○
    、丙○○及主管機關對於公司登記管理之正確性。
二、案經臺灣臺北地方法院檢察署檢察官自動檢舉偵查起訴。
    理  由
壹、程序部分：
一、被告戊○○於偵訊之供述，非出於強暴、脅迫、利誘、詐欺
    、疲勞訊問、違法羈押或其他不正方法取得，依刑事訴訟法
    第156條第1項、第158條之2得採為證據。
二、按被告以外之人於審判外之陳述，雖不符前4條之規定，而
    經當事人於審判程序同意做為證據，法院審酌該言詞陳述或
    書面陳述作成時之情況，認為適當者，亦得為證據。當事人
    、代理人或辯護人於法院調查證據時，知有第159條第1項不
    得為證據之情形，而未於言詞辯論終結前聲明異議者，視為
    有前項之同意，為刑事訴訟法第159條之5所明定。證人丁○○、蔣洪漪、甲○○、己○○、丙○○分別於偵訊之證述
    ，被告於審判期日均表示無意見，上開人等於偵查中具結證
    述，核無顯不可信之情況，依同法第159條之1第2項得為證
    據。
三、再查，本件資以認定被告犯罪事實之非供述證據（詳見後述
    ），均無違反法定程序而取得之情形，依刑事訴訟法第158
    條之4反面規定，自有證據能力。
貳、實體部分：
一、訊據被告戊○○固坦承於85年9月17日成立設立時擔任實際
    負責人，惟矢口否認有何犯行，辯稱：伊並不認識被登記為
    股東之被害人丙○○、庚○○、甲○○、己○○，公司設立
    係與乙○○合夥，所有公司股東係乙○○去招攬的，公司變
    更登記相關業務及資料並非由伊送件的，伊並不知情等云云
    。然查：
（一）被告雖辯稱：公司股東係乙○○去招攬的云云，然證人乙○○於本院審理時具結證稱：「（負責去找股東辦理公司
      登記，準備資料給會計師等事務由何人處理？）都是許千
      容，因為他比較內行。（股東是誰找的？）許千容去找的
      ，他找好之後打給我，說要找大友會計師事務所辦理。（
      被告除擔任公司負責人之外，在辦理公司登記部分他有無
      參與？）都是許千容一手包辦的，他去交給承辦人的時候
      承辦人不在，他就放在桌上。這是他回來的時候跟我說的
      。... （你剛才說通亞公司的登記都是許千容處理，許千
      容如何處理你是否瞭解？）因為我常常跑國外，我成立這
      個公司全部給他負責。章程也是他處理，他如何辦理詳細
      我不太了解。（許千容有無找被告去處理你是否知道？）
      我不知道，我只是把事情交代許千容處理。（你才是通亞
      公司的實際負責人？）我是出資金，我自己另外有公司，
      這個公司還沒有開始經營，因為許千容後來腦充血過世，
      所以公司就無法經營，所以後來我才把公司頂給別人。
      ... （為何通亞公司登記，大友會計小姐不認識你，也不
      認識許千容？）我沒有去過大友，我不知道。但許千容有
      在電話中跟我說他去把東西交給大友，結果承辦人不在，
      他就把資料放在桌上。」（參本院96年2月6日審判筆錄第
      4至5、6、7頁）是核證人乙○○具結之證言，公司登記之
      資料係由案外人許千容辦理，其證言與被告供稱係由乙○○辦理有所出入；又證人乙○○對於公司登記事項之處理
      過程，均係聽聞許千容所言，而許千容已死亡，則證人此
      部份證言性質上應屬傳聞證據之一種，有證人記憶瑕疵之
      風險，且證人之證言與被告所供並不相符，實不適為本案
      之證據。
（二）證人即大友會計師事務所承辦會計丁○○於本院審理時具
      結證稱：「（與通亞公司有何關係？）85年間，通亞公司
      委託我處理一些文書處理登記，就是有關公司登記的事項
      。（處理通亞公司的登記事項，你是與通亞公司何人聯繫
      ？）被告。（你們聯繫情形有哪些？電話聯絡還是被告有
      送件給你？）有電話聯絡，也有碰面過。有時是傳真，有
      時是被告拿資料給我。（通亞公司有無其他人會與你聯絡
      ？）沒有。（是否有聽過乙○○？）沒有（證人當庭辨認
      並未見過在庭之證人乙○○）是後來出庭之後才聽到這個
      名字。（是否有聽過許千容？）沒有聽過。（關於通亞公
      司的公司登記是否都委託你？）是的。（關於股東丙○○
      ，當時要登記為負責人部分你是否知道？）知道。（印章
      是被告交給你的，還是你自己去刻的？）他們把所有文件
      包括印章交給我，是被告與我聯繫後，由被告或委託其他
      人交給我，我不記得。但確實只有被告與我聯繫。... （
      通亞公司資料被告辯稱不是他送的有何意見？）剛才我所
      述都是事實。」（參本院96年2月6日審判筆錄第2至4、8
      頁），是提供庚○○、甲○○、己○○、丙○○之印章及
      身分證件，交由證人丁○○申請變更登記庚○○、甲○○
      、己○○為通亞公司股東，申請變更登記丙○○為通亞公
      司負責人之人確為被告，足證被告所辯顯不足採。
（三）證人蔣洪漪於偵查中具結證稱：「被告跟我說，等我上手
      後，再介紹股東讓我認識，但我做不到1年，身體就不好
      ，我在87年5、6月左右也就退出了，後來都是被告幫忙處
      理。我有見過乙○○1、2次，但是沒有接觸，我也不知道
      他與被告的關係，公司相關的事情我都是請被告幫忙。我
      不知道股東是人頭，被告當初有說等我上手後，把股份轉
      給我，至於他們有無確實出資，我不清楚，都是被告再處
      理。我只知道大友會計事務所，相關的會計事務也是被告
      幫忙處理。」（見95年偵緝1799號卷第40至41頁），是證
      人蔣洪漪於擔任通亞公司負責人期間，並未看過股東，且
      被告當時告知證人之後會介紹股東予以認識，而通亞公司
      相關業務、會計事務均係由被告協助處理，益可證明被告
      係處理通亞公司業務之人，對股東登記之事項亦明知。
（四）又證人即通亞公司登記名義股東丙○○、甲○○、己○○
      於偵訊時分別具結證稱：「我被冒名登記為通亞的股東，
      因為我身分證掉了，事後我才知道被登記為股東，我不可
      能繳納股款。通亞公司登記相關文件上的簽名及印章不是
      我的。」、「我的身分證約在84年時，在公車上被扒走，
      我有報警，後來才知道被冒名登記為股東，我沒有繳股款
      。通亞公司登記相關文件上的簽名及印章不是我的。」、
      「我的身分證也在84、85年間遺失，後來才知道登記成為
      股東，我也沒有繳股款。通亞公司登記相關文件上的簽名
      及印章不是我的。」（均見95年偵緝字第1799號卷第27頁
      ），可見證人丙○○、甲○○、己○○等並未同意擔任通
      亞公司之負責人或股東，而通亞公司登記資料相關文件上
      之印文並非渠等所為，；此外，復有通亞公司設立登記案
      卷資料、臺北市稅捐稽徵處營利事業設立登記通報表資料
      卡及臺北市政府營利事業統一發票設立申請書等附卷可稽
      ，是被告所辯尚難採信。
（五）綜上所述，本案事證已明確，被告之上揭犯行已可認定，
      應予依法論科。
二、核被告戊○○所為，係犯刑法第216條之行使第210條偽造私
    文書罪，其偽造印章係偽造私文書之階段行為，偽造印文乃
    係偽造私文書之部分行為；偽造私文書之低度行為應為行使
    偽造私文書之高度行為所吸收，均不另論罪；被告行為後，
    刑法第56條連續犯之規定，業於94年1月7日修正公布刪除，
    並於95年7月1日施行，則被告之犯行，因行為後新法業已刪
    除連續犯論以一罪並加重其刑之規定，此刪除雖非犯罪構成
    要件之變更，但顯已影響行為人刑罰之法律效果即修正為數
    罪併罰，自屬法律有變更，依新法第2條第1項規定，比較新
    、舊法結果，仍應適用較有利於被告之行為時法律即舊法論
    以連續犯（最高法院95年第8次刑事庭會議決議參照），則
    被告先後多次犯行，時間緊接，犯罪構成要件相同，顯係基
    於概括之犯意為修正前刑法之連續犯，應論以一罪並加重其
    刑。被告利用不知情刻印人員偽刻印章，及利用不知情之丁○○為上開行使偽造私文書之行為，為間接正犯。又被告行
    為時之刑法第41條第1項前段規定：「犯最重本刑為3年以下
    有期徒刑以下之刑之罪，而受6月以下有期徒刑或拘役之宣
    告，因身體、教育、職業或家庭之關係，執行顯有困難者，
    得以1元以上、3元以下折算1日，易科罰金。」經總統於90
    年1月10日公布修正同條項為：「犯最重本刑為5年以下有期
    徒刑以下之刑之罪，而受6個月以下有期徒刑或拘役之宣告
    ，因身體、教育、職業、家庭之關係或其他正當事由，執行
    顯有困難者，得以1元以上3元以下折算1日，易科罰金。」
    ，其易科罰金折算標準，依修正前罰金罰鍰提高標準條例第
    2 條前段（現已刪除）規定，係就其原定數額提高為100倍
    折算1日，則本件被告行為後90年1月10日修正公布刑法第41
    條第1項規定之易科罰金折算標準，應以銀元100元至300元
    折算1日，經折算為新臺幣後，應以新臺幣300至900元折算
    為1日。惟95年7月1日施行之刑法第41條第1項前段規定：「
    犯最重本刑為5年以下有期徒刑以下之刑之罪，而受6個月以
    下有期徒刑或拘役之宣告者，得以新臺幣1千元、2千元或3
    千元折算1日，易科罰金。」，依修正後之刑法第2條第1項
    規定比較修正前後易科罰金折算標準，以90年1月10日公布
    修正之法較有利被告。爰審酌被告犯後猶飾詞狡辯，企圖將
    責任推卸予乙○○，其偽造私文書之數量、內容，及其智識
    程度、素行等一切情狀，量處如主文所示之刑，並諭知易科
    罰金之折算標準。
三、偽造之庚○○、甲○○、己○○、丙○○印章各1枚雖未扣
    案，然無證據證明已滅失，及偽造如附表所示之印文，均應
    依刑法第219條規定沒收之。
四、據上論斷，應依刑事訴訟法第299條第1項前段，刑法第2條
    第1項、第216條、第210條、第219條，修正前刑法第56 條
    、第41條第1項前段，刑法施行法第1條之1，修正前罰金罰
    鍰提高標準條例第2條，現行法規所定貨幣單位折算新台幣
    條例第2條，判決如主文。
本案經檢察官林禎瑩到庭執行職務。
中　　華　　民　　國　　96　　年　　2 　　月　　27　　日
　　　　　　　　　刑事第十二庭  審判長法  官  李英豪
                                      法  官  陳慧萍
                                      法　官　曾正龍
以上正本證明與原本無異。
如不服本判決，應於判決送達後10日內，向本院提出上訴狀。
                                      書記官  彭自青
中　　華　　民　　國　　96　　年　　3 　　月　　6 　　日
附錄本案論罪科刑法條全文：
中華民國刑法第210條
偽造、變造私文書，足以生損害於公眾或他人者，處5年以下有
期徒刑。
中華民國刑法第216條
行使第210條至第215條之文書者，依偽造、變造文書或登載不實
事項或使登載不實事項之規定處斷。
附表
┌──┬───────────┬───────────┐
│編號│偽造之署押            │出處                  │
├──┼───────────┼───────────┤
│  1 │江美琴、庚○○、己○○│通亞企業有限公司85年9 │
│    │印文各1枚             │月13日章程            │
├──┼───────────┼───────────┤
│  2 │丙○○印文1枚         │通亞企業有限公司85年9 │
│    │                      │月17日變更登記申請書  │
├──┼───────────┼───────────┤
│  3 │丙○○、江美琴、庚○○│通亞企業有限公司85年10│
│    │、己○○印文各1枚     │月21日章程            │
├──┼───────────┼───────────┤
│  4 │丙○○、江美琴、庚○○│通亞企業有限公司85年10│
│    │、己○○印文各1枚     │月21日股東同意書      │
├──┼───────────┼───────────┤
│  5 │丙○○印文1枚         │通亞企業有限公司85年10│
│    │                      │月24日變更登記申請書  │
├──┼───────────┼───────────┤
│  6 │江美琴、庚○○、己○○│通亞企業有限公司86年2 │
│    │印文各1枚             │月25日章程            │
├──┼───────────┼───────────┤
│  7 │丙○○、江美琴、庚○○│通亞企業有限公司86年2 │
│    │、己○○印文各1枚     │月25日股東同意書      │
├──┼───────────┼───────────┤
│  8 │江美琴、庚○○、己○○│通亞企業有限公司86年10│
│    │印文各1枚             │月13日章程            │
├──┼───────────┼───────────┤
│  9 │江美琴、庚○○、己○○│通亞企業有限公司86年10│
│    │印文各1枚             │月13日股東同意書      │
├──┼───────────┼───────────┤
│ 10 │江美琴、庚○○、己○○│通亞企業有限公司87年5 │
│    │印文各1枚             │月15日章程            │
├──┼───────────┼───────────┤
│ 11 │江美琴、庚○○、己○○│通亞企業有限公司股東同│
│    │印文各1枚             │意書                  │
└──┴───────────┴───────────┘
